臺灣高雄地方法院民事裁定
109年度消債清字第310號
聲  請  人  黃筠媗（原名：黃翠芬）
0000000000000000

0000000000000000

上列當事人因消費者債務清理事件聲請清算，本院裁定如下：
    主  文
聲請人黃筠媗自中華民國一一○年六月十六日下午四時起開始清
算程序。
命司法事務官進行本件清算程序。
    理  由
一、聲請意旨略以：伊有不能清償債務情事，曾依中華民國銀行
    公會會員辦理消費金融案件無擔保債務協商機制請求共同協
    商債務方案成立，惟因不可歸責於己之事由毀諾。伊又未經
    法院裁定開始更生程序或許可和解或宣告破產，爰聲請清算
    等語。　　
二、按債務人不能清償債務或有不能清償之虞者，得依本條例所
     定更生或清算程序，清理其債務；債務人於法院裁定開始
    更生程序或許可和解或宣告破產前，得向法院聲請清算；法
    院開始清算程序之裁定，應載明其年、月、日、時，並即時
    發生效力；法院開始更生或清算程序後，得命司法事務官進
    行更生或清算程序，必要時得選任律師、會計師或其他適當
    之自然人或法人1人為監督人或管理人，消費者債務清理條
    例（下稱消債條例）第3條、第80條前段、第83條第1項、第
    16條第1項分別定有明文。
三、經查：
  ㈠聲請人於消債條例施行前，依中華民國銀行公會會員辦理消
    費金融案件無擔保債務協商機制請求共同協商債務方案成立
    ，約定自民國95年5月起，分80期，利率0％，每月清償新臺
    幣（下同）27,370元，聲請人履行1期後，未繼續依約繳款
    ，於95年7月經通報毀諾，固有台新銀行函（卷第85至88頁
    ）、調解不成立證明書（卷第16頁）、協議書（卷第100至1
    02頁）可參。經查，聲請人自陳95年6月自彪琥鞋業即邦群
    國際有限公司離職，95年6月9日起於高雄市餐飲業職業工會
    投保勞保，投保薪資為19,200元，有勞工保險被保險人投保
    資料表（卷第46頁）在卷可按，以聲請人斯時之投保薪資，
    已難負擔每月27,370元之還款金額，堪認聲請人有不可歸責
    於己之事由，致不能履行原協商條件。
　㈡聲請人復向小港調解委員會聲請調解債務清償方案，於109年
    8月28日調解不成立，聲請人於109年12月3日具狀聲請清算
    等情，有調解不成立證明書（卷第16頁）在卷可參，堪信為
    真實。
  ㈢聲請人於107年度至109年度均無申報所得，名下無財產，雖
    有國泰人壽、新光人壽保單，惟國泰人壽保單前於108年6月
    21日將要保人由聲請人變更為長女李珮菻，且無解約金，而
    新光人壽保單則非要保人（前於107年11月14日領取24,786
    元理賠金，108年11月13日領取醫療理賠金6,000元）；又聲
    請人罹慢性白血球低下症，應避免暴露人群減少感染風險，
    另有陣發性心房顫動，自陳104年起即無業迄今，由長子李
    竑達每月給付孝親費5,000元，次子李帛宸於每年過年給付3
    ,000元至5,000元紅包（折中計算為4,000元），母親節給付
    1,000元至2,000元紅包（折中計算為1,500元），生活費不
    足時，長女李珮菻即以保單借款供聲請人使用（新光人壽於
    108年7月24日、109年3月5日、8月20日、110年4月27日各給
    付13,880元、18,576元、13,897元、17,956元），並於109
    年1月2日申請勞工貸款100,000元，於108年11月領取新光人
    壽理賠金6,000元，現未領取補助或給付等情，有107年至10
    8年綜合所得稅各類所得資料清單及財產歸屬資料清單（卷
    第15頁、第44至45頁）、財產及收入狀況說明書（卷第252
    至254頁）、債權人清冊（卷第9至12頁）、戶籍謄本（卷第
    15頁）、勞工保險被保險人投保資料表（卷第46頁）、個人
    商業保險查詢結果表（卷第40頁）、財團法人金融聯合徵信
    中心前置協商專用債權人清冊（卷第57至59頁）、信用報告
    （卷第60至61頁）、社會補助查詢表（卷第148至150頁）、
    高雄市政府都市發展局函（卷第151頁）、勞動部勞動力發
    展署高屏澎東分署函（卷第81頁）、勞動部勞工保險局函（
    卷第80頁）、存簿暨存款交易明細查詢（卷第21至37頁、第
    117至119頁、第251頁）、理賠審核通知書（卷第169至179
    頁）、資助切結書（卷第116頁）、本院110年4月28日調查
    筆錄（卷第231至232頁）、李珮菻之存簿（卷第242至249頁
    ）、高雄榮民總醫院診斷證明書（卷第17頁）、新光人壽保
    險股份有限公司陳報狀（卷第78至79頁、第257至259頁）、
    國泰人壽保險股份有限公司函（卷第93頁、第162頁、第239
    頁）附卷可參。依聲請人上述工作、收入情形，認以聲請人
    自107年12月起至109年12月平均每月收入（含長子之資助、
    次子給付之紅包、保單借款、勞工貸款、理賠金）約11,334
    元【計算式：（5,000×24＋4,000×2＋1,500×2＋13,880＋18,576
    ＋13,897＋100,000＋6,000）÷25＝11,334】，核算其現在償債
    能力之基礎，堪認妥適。
  ㈣關於聲請人必要生活費用部分，聲請人主張每月支出9,600元
    （無房屋租金）乙情。按債務人必要生活費用，以最近1年
    衛生福利部或直轄市政府所公告當地區每人每月最低生活費
    1.2倍定之，消債條例第64條之2第1項定有明文。本院參酌
    衛福部社會司所公告110年度高雄市最低生活費為13,341元
    ，1.2倍即16,009元。又聲請人陳稱於長女所有之房屋居住
    ，而無房屋費用支出，故於計算聲請人個人每月必要生活費
    時，即應自前開已包括居住費用在內之每月最低生活費用中
    ，扣除相當於房租支出所佔比例（大約為24.36％）【計算式
    ：16,009－（16,009×24.36%）＝12,109】，聲請人主張每月
    必要支出約9,600元，尚屬合理，應予採計。
  ㈤綜上所述，聲請人每月收入約11,334元，扣除必要生活費9,6
    00元後，尚餘1,734元。而聲請人目前負債總額為5,406,115
    元（卷第9至12頁債權人清冊、第62頁勞動部勞工保險函、
    第82至84頁陽信銀行陳報狀、第85至88頁台新銀行函），以
    上開餘額按月攤還結果，至少約須260年（計算式：5,406,1
    15÷1,734÷12＝260）始能清償完畢，堪認聲請人確有不能清
    償債務之情事。從而，聲請人向本院聲請清算，應予准許，
    並命司法事務官進行本件清算程序。
四、依消債條例第11條第1 項、第83條第1 項、第16條第1 項，
    裁定如主文。
中　　華　　民　　國　 110　　年　　6 　　月　　16　　日
              　　民事庭　　法　官　賴寶合
以上正本係照原本作成。
本裁定不得抗告。
中　　華　　民　　國　 110　　年　　6 　　月　　16　　日
  　                        書記官　胡美儀